【裁判字號】    97,訴,2958
【裁判日期】    981013
【裁判案由】    清償債務
【裁判全文】
臺灣臺中地方法院民事判決  97年度訴字第2958號
原      告  乙○○
被      告  丙○○
            丁○○
訴訟代理人  甲○○
上當事人間清償債務事件，本院於98年9月22日言詞辯論終結，
判決如下：
    主      文
被告應連帶給付原告新台幣捌拾貳萬貳仟肆佰玖拾捌元，並自民
國九十七年十一月二十一日起至清償日止，按年息百分之二十計
付之違約金。
訴訟費用新台幣玖仟零參拾元由被告連帶負擔。
本判決於原告以新台幣貳拾柒萬元供擔保後，得假執行。但被告
以新台幣捌拾貳萬貳仟肆佰玖拾捌元為原告供擔保後，得免為假
執行。
    事實及理由
壹、兩造之聲明：
  一、原告：(一)被告應連帶給付原告新台幣（下同）822,498元
      ，並自遞狀之翌日起至清償日止，按年息20%計付違約金
      。(二)訴訟費用由被告負擔。(三)原告願供擔保請准宣告假執
      行。
  二、被告：(一)原告之訴暨其假執行之聲請均駁回。(二)訴訟費用
      由原告負擔。(三)如受不利判決，被告願供擔保請准免為假
      執行。
貳、原告起訴主張：被告丙○○於民國93年10月8日以被告丁○○為連帶保證人，向原告借款1,850,000元，約定以年息20%
    計付違約金，並設定抵押權2,000,000元為擔保；此項債務
    經本院97年度執八字第14045號執行並實施分配完畢，惟原
    告尚有債權餘額822,498元未受清償。爰依消費借貸契約及
    連帶保證法律關係，請求給付如聲明所示之本金、違約金。
參、被告則以：93年間被告丁○○向銀行貸款買受臺中市○○區
    ○○路2段365號6樓之房屋，並借名登記予被告丙○○之名
    下，時值被告丁○○因刑案準備逃亡大陸，經原告佯稱：「
    倘被告丁○○逃亡多時未歸，到時借名登記之房屋恐遭丙○○變賣，或為第三人強制執行，則被告丁○○按月繳納銀行
    之貸款，亦將遭受損害，伊人在台灣可幫被告丁○○看管房
    屋，可先設定最高限額抵押予原告以求保障，到時被告丁○○返台後，隨時都可以要求塗銷」等語，嗣被告二人即依原
    告之意開立空白之借據等交原告收執，其內容除姓名、住址
    外，其餘所載均非被告所簽立，被告等並未向原告借款等語
    ，資為抗辯。
肆、經查：
  一、以下之事實為兩造所不爭，本院採為判決之基礎：
    (一)系爭借據僅借款人欄之簽名及地址、連帶保證人欄之簽名
      及地址分別由被告丙○○、丁○○所簽立。
    (二)被告丙○○曾在97年間，於本院對原告乙○○提起確認債
      權不存在之訴，經本院判決被告丙○○勝訴後，原告上訴
      ，臺灣高等法院臺中分院以97年度上字第146號廢棄本院
      之判決，改判駁回被告丙○○在第一審之訴，嗣被告丙○○上訴，最高法院97台上字第1830號以裁定駁回被告丙○○上訴而判決確定在案。
    (三)被告丙○○於93年10月7日以坐落台中市○○區○○路2段
      365號6樓之房屋設定最高限額2,000,000元抵押權予原告
      乙○○。嗣該建物經本院97年執字第14045號強制執行並
      實施分配終結，原告尚有822,498元未受分配。
  二、除別有規定外，確定之終局判決就經裁判之訴訟標的，有
      既判力，民事訴訟法第400條第1項定有明文。訴訟標的之
      法律關係，於確定之終局判決中經裁判者，當事人之一造
      以該確定判決之結果為基礎，於新訴訟用作攻擊防禦方法
      時，他造應受其既判力之拘束，不得以該確定判決言詞辯
      論終結前，所提出或得提出而未提出之其他攻擊防禦方法
      為與該確定判決意旨相反之主張，法院亦不得為與該確定
      判決意旨相反之判斷。查被告丙○○曾於97年間，對原告
      起訴請求確認經臺中市中興地政事務所以第2440號收件，
      於93年10月7日登記，本金最高限額2,000,000元之抵押權
      所擔保之債權（按即本件原告所主張之債權）不存在，原
      告並應將抵押權登記塗銷，經判決駁回確定（本院97年度
      訴字第20號、臺灣高等法院臺中分院97年度上字第146號
      、最高法院97台上字第1830號），依前案判決既判力之內
      容，即屬確認本件系爭債權確屬存在，被告丙○○應受前
      案既判力之拘束，不容更為相反之主張，被告丙○○主張
      未受借款金額之給付、原告與被告間無消費借貸關係存在
      云云，即非可採。
  三、私文書經本人或其代理人簽名、蓋章或按指印或有法院或
      公證人之認證者，推定為真正，民事訴訟法第358條第1項
      定有明文。又文書之證據力，有形式上證據力與實質上證
      據力之分。前者係指真正之文書即文書係由名義人作成而
      言；後者則為文書所記載之內容，有證明應證事實之價值
      ，足供法院作為判斷之依據而言。必有形式上證據力之文
      書，始有證據價值可言。文書之實質上證據力，固由法院
      根據經驗法則，依自由心證判斷之。但形式上證據力，則
      因其為私文書或公文書而分別依民事訴訟法第357條、第3
      58條或第355條規定決之。再按通常情形，借貸之當事人
      應先就借貸之金額、利息等必要之點，互相表示意思一致
      ，始書立借據並交付借款，其未先談妥借貸金額即書立金
      額欄空白之借據，乃例外之事實，當事人就此有利於己之
      例外事實，依民事訴訟法第277條之規定，應負舉證之責
      。查被告丁○○自認系爭1,850,000元借款借據、抵押借
      款收據，及350,000元收據等私文書，其「丁○○」之簽
      名，為其本人親簽無誤，則前開3件私文書自應推定為真
      正，而有形式上之證據力。又被告丁○○雖主張其簽名時
      ，除印刷體文字外，其餘部分均空白（含金額欄為空白）
      云云，然為原告所否認，揆諸前開說明，自應由被告丁○○就此有利己之事實，負舉證之責。又查上開借據、抵押
      借款收據及收據上借款人欄之簽名，身分證及住址欄，為
      被告丁○○親寫，其餘除制式印刷之文字外，其手寫內容
      雖由原告之妻謝幸珠所填寫，謝幸珠於臺灣高等法院臺中
      分院97年度上字第146號確認債權不存在事件中當庭證稱
      伊係填載完成上開3件文書後，始交由借款人及被告丁○○簽名等詞在卷，此業經本院調卷核閱屬實（見該院卷第
      54頁）。又查系爭借據印刷體文字載明：「借據，茲向○○○借到新台幣○○○元正，收訖無誤約定條件如左：…
      …」等語在卷（見本院97年度訴字第20號卷第9頁）（○
      記號代表手寫部分，下同）；又抵押借款收據印刷體文字
      亦載明：「抵押借款收據，茲本人○○○所有……向先生
      （女士）借到新台幣○○○元整，確實收訖無誤」等語（
      見本院97年度訴字第20號卷第24頁）；收據印刷體文字亦
      載明：「收據，本人○○○向○○○先生（女士）借款新
      台幣○○○元整，業已全數現金收訖無誤」等詞（見本院
      97年度訴字第20號卷第70頁）。而被告丙○○亦將前述不
      動產設定最高限額新台幣2,000,000元之抵押權予原告。
      查前開3件私文書上印刷體文字，既開宗明義載明：「借
      據」、「抵押借款收據」、「收據」，其內容中印刷體文
      字又記載：「收訖無誤」、「業已全數現金收訖無誤」等
      明確之文句；且被告丁○○為原告設定系爭抵押權在案，
      足證原告確已交付借款無訛。
  四、再被告聲請將借據、抵押收據、收據等件送內政部警政署
      刑事警察局鑑定，經以光譜比對及儀器放大檢視之結果，
      認：「一、經檢視屬鑑資料後，發現下列現象：(一)附件
      之借據原本，其借款人、住址、連帶保證人、住址等欄上
      書寫文字之螢光反應與借據上其餘書寫文件不同（詳如鑑
      定說明一所示）。(二)附件之抵押借款收據原本，其借款
      人、住址等欄上書寫文字之油墨螢光反應與借據上其餘書
      寫文字不同（詳如鑑定說明二所示）。(三)附件之收據原
      本，其借款簽收人、身分證字號、住址等欄上書寫被子之
      油墨螢光反應與借據上其餘書寫文字不同（詳如鑑定說明
      二所示）。二、關於囑鑑資料上借款人、住址、連帶保證
      人、借款簽收人、身分證字號等欄上之文字與其他同一文
      件文字是否同時書寫及區辨兩者書寫時間之差異一節，因
      本局無是項鑑驗條件，故無法鑑定」（本院卷第59頁），
      亦無法證明謝幸珠所證與事實不符，同無法據為有利於被
      告之認定。
  五、從而原告依消費借貸契約及連帶保證之法律關係，請求連
      帶給付主文所示之本金及違約金，為有理由，應予准許。
      兩造陳明願供擔保請為宣告假執行或免為假執行，經核均
      與規定相符，爰分別酌定相當之擔保金額予以宣告。兩造
      其餘主張及所提證據與本院上開論斷無涉或無違，不予贅
      述。
  六、訴訟費用確定為原告所繳納之第一審裁判費9,030元，由
      敗訴之被告連帶負擔。
伍、結論：原告之訴為有理由，依民事訴訟法第385條第1項前段
    、第85條第2項、第390條第2項、第392條第2項，判決如主
    文。
中    華    民    國    98    年    10    月    13    日
                  民事第二庭    法  官  王銘
正本係照原本作成。
如對本判決上訴，須於判決送達後20日內向本院提出上訴狀。
中    華    民    國    98    年    10    月    13    日
                                書記官  廖春玉


司法院資訊處製作；財團法人民間司法改革基金會備份。
